臺灣臺中地方法院民事判決　九十一年度訴字第一五六二號
　　原　　　告　賢龍水電工程有限公司
　　法定代理人　甲○○
　　送達代收人　丙○○
　　被　　　告　怡欣營造有限公司
　　法定代理人　乙○○
右當事人間請求給付工程款事件，本院判決如左：
    主      文
被告應給付原告新台幣壹佰貳拾貳萬壹仟玖佰壹拾壹元，及自民國九十一年五月十七
日起至清償日止，按年息百分之五計算之利息。
訴訟費用由被告負擔。
本判決於原告以新台幣肆拾萬捌仟元為被告供擔保後，得假執行。
    事      實
甲、原告方面：
  壹、聲明：除假執行供擔保金額外，如主文所示。
  貳、陳述：訴外人啟阜工程公司（下稱啟阜公司）承攬國道高速公路工務局之中二
      高Ｃ３２７標工程，將其中節塊預鑄工程之設場水電工程轉包予被告，被告再
      將之發包予原告施作，總工程款計新台幣（下同）一百四十萬一千三百一十一
      元。惟因啟阜公司於民國九十年七月五日為國道高速公路工務局解約，致兩造
      所投入之水電設備無法作用而損失，原告所施作之２號、４號預鑄場水電款因
      而無法向被告請領工程款，經兩造協議待國道高速公路工務局重新招標，若被
      告未能再取得新業主之工程款，兩造須共同協議處理餘款支付方式，然被告非
      但未能再次取得新業主之工程，亦拒不與原告協議餘款之支付方式，延宕至今
      ，致使原告權利受損至鉅，故請求被告給付如訴之聲明所示之金額。
   參、對被告抗辯所為之陳述：
    一被告所辯原告在系爭工程糾紛中，已私下再去承攬啟阜公司所留下之工程案件
      （由皇昌工程再次承攬）云云，然此與本件原告請求給付工程款事件，並無相
      當實體牽連之關係。
    二原告所提出之發票，其買受人係為被告，且被告業已將上開發票收受後，向稅
      捐機關申報；又原告提出之簽單，亦係由被告公司之工地負責人簽收。是被告
      所辯原告提出之發票或簽單與原告承攬系爭工程無關，且簽單並無被告公司簽
      名，如何認定是系爭工程云云，實為狡辯之詞。
    三依協定書所載「乙方（即原告）所施作於２、４號預鑄場之水電工程一時無法
      於甲方（即被告）請領工程款」，顯見被告已承認有驗收及積欠原告系爭工程
      款。是被告所辯其未驗收系爭工程，實不足採。再者，若原告未與被告有承攬
      關係，為何兩造需訂定協議告知原告拆除設備之理，況被告均未提出任何已告
      知原告前去拆除之有關證據，原告亦無收受任何來自被告之電話及書函。是被
      告辯稱依兩造間訂定之協議，被告未再次取得承攬工程時，雙方協調拆除已施
      作設備，然被告依協議告知原告拆除設備，但原告未及時施工，則原告就此部
      分所受之損害非屬被告應負之責任云云，顯為卸責之詞。
  肆、證據：提出統一發票影本十三份、協定書影本、工程款明細表各一份、請款單
      影本十三份、送貨單影本三十七份、支付憑證影本二份及被告公司變更登記表
      暨其法定代理人戶籍謄本各一份為證。
乙、被告方面：
    被告未於言詞辯論期日到場，據其以前所提之書狀略稱：
  壹、聲明：（無）
  貳、陳述：
    一依兩造訂定之協定書，兩造於未再次取得承攬系爭工程時，再協調拆除已施作
      設備，且被告有告知原告，為減少兩造損失，原告應自行去拆除系爭工程之水
      電設備，但原告未及時去拆除，等要結算數量時，已無法再清點，則原告就此
      部分所受之損害非屬被告應負之責任；況且原告完成系爭工程時，並未通知被
      告驗收，在無驗收情形之下，被告對原告所施作之工程不予承認。
    一原告在系爭工程糾紛中，已私下再去承攬啟阜公司所留下之工程案件（由皇昌
      工程再次承攬），則是否原告已不再認系爭工程之材料或工程款？又原告提出
      之請款單或發票與原告承攬系爭工程無關，而且簽單上並無被告公司簽名，亦
      無法認定是系爭工程所有。
    理      由
一、本件被告未於言詞辯論期日到場，核無民事訴訟法第三百八十六條各款所列情形
    ，爰依原告之聲請，由其一造辯論而為判決。
二、本件原告主張：訴外人啟阜公司承攬國道高速公路工務局之中二高Ｃ３２７標工
    程，將其中節塊預鑄工程之設場水電工程轉包予被告，被告再將之發包予原告施
    作，總工程款計一百四十萬一千三百一十一元。惟因啟阜公司於九十年七月五日
    為國道高速公路工務局解約，致兩造所投入之水電設備無法作用而損失，原告所
    施作之２號、４號預鑄場水電款因而無法向被告請領工程款，兩造乃於九十年七
    月十五日簽立協定書，約定：「．．．致於甲乙雙方投入之水電設備暫無法作用
    及損失，乙方（即原告）所施作於２、４號預鑄場之水電工程一時無法於甲方（
    即被告）請領工程款，但經甲乙雙方共同協議等待國工局重新招標，於下位得標
    者是否仍由甲方（即被告）施作再共同協議水電工程支付方式，若甲方（即被告
    ）未能順利取得工程，甲乙雙方共同協議處理模式，如須拆除部分材料減少工程
    損失乙方（即原告）應配合拆除重新計價，餘款部分甲方（即被告）理應配合支
    付，支付方式共同協議處理（，）甲乙雙方不（得）藉故拖（註）延」等語；而
    其後被告並未再次承攬系爭工程之事實，業據提出系爭協定書影本一份為證，復
    為被告所不爭執，應可信為真實。
三、惟被告辯稱：原告完成系爭工程時，並未通知被告驗收，在無驗收情形之下，被
    告對原告所施作之工程不予承認；再原告提出之請款單或發票與原告承攬系爭工
    程無關，且簽單上並無被告公司簽名，亦無法認定是系爭工程所有；又被告未能
    再次取得承攬系爭工程時，原告未及時去拆除系爭工程之水電設備，等要結算數
    量時，已無法再清點，則原告就此部分所受之損害非屬被告應負之責任；另原告
    在系爭工程糾紛中，已私下再去承攬啟阜公司所留下之工程案件（由皇昌工程再
    次承攬），則是否原告已不再認系爭工程之材料或工程款等語。然為原告所否認
    ，並陳述上開情詞。是兩造就系爭工程原告已完成之部分有無經被告驗收；原告
    於被告未能再次取得承攬系爭工程時，有無及時去拆除系爭工程之水電設備，以
    減少損失；及被告有無積欠原告系爭工程款未付等節，甚有爭執，應為本件首應
    查明之爭點。經查：
  (一)被告辯稱：原告完成系爭工程時，並未通知被告驗收，在無驗收情形之下，被告
    對原告所施作之工程不予承認等語，惟為原告所否認，並陳述上開情詞。而觀諸
    系爭協定書所載：「乙方（即原告）所施作於２、４號預鑄場之水電工程一時無
    法於甲方（即被告）請領工程款．．．若甲方（即被告）未能順利取得工程．．
    ．餘款部分甲方（即被告）理應配合支付」等語，確足認被告已承認系爭工程原
    告已完成之部分，及有積欠原告系爭工程款之情事。
  (二)被告再辯稱：原告提出之請款單或發票與原告承攬系爭工程無關，且簽單上並無
    被告公司簽名，亦無法認定是系爭工程所有等語，惟為原告所否認，並陳述上開
    情詞。然被告確有發包系爭工程予原告，亦有積欠原告系爭工程款，已如前述，
    然被告既未能舉證證明被告尚有發包其他工程予原告，則應認原告所提出之上開
    統一發票影本十三份、工程款明細表一份、請款單影本十三份及送貨單影本三十
    七份等係與系爭工程有關，自可用以證明被告尚積欠原告系爭工程款之金額為一
    百二十二萬一千九百一十一元。
  (三)被告復辯稱：被告未能再次取得承攬系爭工程時，原告未及時去拆除系爭工程之
    水電設備，等要結算數量時，已無法再清點，則原告就此部分所受之損害非屬被
    告應負之責任等語，惟為原告所否認，並陳述上開情詞。而觀諸系爭協定書所載
    ：「．．．若甲方（即被告）未能順利取得工程，甲乙雙方共同協議處理模式，
    如須拆除部分材料減少工程損失乙方（即原告）應配合拆除重新計價」等語，原
    告係於被告未能再次承攬系爭工程時，應「配合」拆除系爭工程之部分材料。故
    應認兩造係約定於被告未能再次承攬系爭工程時，原告應依被告之指示「配合」
    前去拆除，而非「主動」前去拆除。準此，被告所辯原告未及時去拆除系爭工程
    之水電設備等語，既為原告所否認，則應由被告舉證證明其曾通知原告前去拆除
    相關材料設備，而原告未予及時配合前去拆除之事實。然被告就此並未能舉證以
    實其說，尚難採憑。
  (四)被告又辯稱：原告在系爭工程糾紛中，已私下再去承攬啟阜公司所留下之工程案
    件（由皇昌工程再次承攬），則是否原告已不再認系爭工程之材料或工程款等語
    ，惟為原告所否認，並陳述上開情詞，是被告自應舉證證明原告已私下再去承攬
    啟阜公司所留下之工程案件之事實。然被告就此尚未能舉證以實其說，難以遽採
    。
  (五)綜上所述，被告上開所辯諸節，均不足採。是原告主張系爭工程其已完成之部分
    已經被告驗收及被告尚積欠原告系爭工程款一百二十二萬一千九百一十一元等語
    ，堪以採信。
四、從而，原告依系爭承攬契約，請求被告給付系爭工程款一百二十二萬一千九百一
    十一元，及自本件起訴狀送達被告之翌日（即九十一年五月十七日）起至清償日
    止，按年息百分之五計算之利息，為有理由，應予准許。
五、原告陳明願供擔保，聲請宣告假執行，經核於法並無不合，茲酌定擔保金額，予
    以准許。
六、據上論結，本件原告之訴為有理由，依民事訴訟法第三百八十五條第一項前段、
    第七十八條、第三百九十條第二項，判決如主文。
中　　　華　　　民　　　國　　九十一　　年　　 十二 　　月　　　三　　　日
                                      臺灣臺中地方法院民事第四庭
~B法　　　官　許秀芬
右正本證明與原本無異。
如不服本判決，應於判決送達後廿日之不變期間內，向本院提出上訴狀。
中　　　華　　　民　　　國　　九十一　　年　　 十二 　　月　　　三　　　日
~B法院書記官
